【裁判字號】    90,自,473
【裁判日期】    901128
【裁判案由】    誣告
【裁判全文】
臺灣高雄地方法院刑事判決                            九十年度自字第四七三號
    自  訴  人  戊○○
    代  理  人  丁○○
    被      告  丙○○
    選任辯護人  李易興律師
    被      告  甲○○
右列被告因誣告案件，經自訴人提起自訴，本院判決如左：
    主  文
丙○○、甲○○均無罪。
    理  由
一、自訴意旨如附件之自訴狀所載。
二、按犯罪事實應依證據認定之，無證據不得推定其犯罪事實，又不能證明被告犯罪
    者，應諭知無罪之判決，刑事訴訟法第三百四十三條準用同法第一百五十四條、
    第三百零一條第一項前段定有明文。再自訴人之指訴，如同告訴人之告訴，係以
    使被告受刑事訴追為目的，是其指訴是否與事實相符，仍應調查其他證據以資審
    認（最高法院五十二年台上字第一三００號刑事判例意旨可資參照）。再按誣告
    罪之成立，以告訴人所訴被訴人之事實必須完全出於虛構為要件，若有出於誤會
    或懷疑有此事實而為申告，以致不能證明其所訴之事實為真實，縱被訴人不負刑
    ，而告訴人本缺乏誣告之故意，亦難成立誣告罪名，此亦經最高法院著有四十四
    年度台上字第八九二號刑事判例在案。
三、本件訊據被告丙○○、甲○○固坦認有對自訴人戊○○提出詐欺罪之刑事告訴，
    及自訴人嗣因而經台灣台南地方法院判決無罪在案等情，惟均堅決否認有何詐欺
    犯行，被告甲○○辯稱：田印國際股份有限公司（下簡稱田印公司）係透過中間
    人黃賜鵬與天富工程有限公司（下簡稱天富公司）接洽系爭鵝卵石之買賣事宜，
    於訂約之前均是由黃賜鵬與天富公司之乙○○及自訴人洽談，直到簽約時，才由
    伊代表田印公司與天富公司之代表乙○○簽訂，並應乙○○之要求預付貨款新台
    幣（下同）十五萬元，及發票日為八十九年十二月三十一日、金額十五萬元之支
    票一紙，詎天富公司收受款項後竟未依約履行，申請調解委員會調解，天富公司
    均不出面，因黃賜鵬有告訴伊，自訴人於磋商過程有參與，且表示價格不能再壓
    低，又自訴人係天富公司之法定代表人，故伊才決定對自訴人一併提出刑事詐欺
    告訴，並非故意誣告等語；被告丙○○則辯稱：伊係田印公司之負責人，但本件
    實際訂約及訴訟過程均是由甲○○處理等語。經查：
（一）證人黃賜鵬於本院審理時證稱：本件買賣係先由伊與天富公司磋商，天富公司
      是由乙○○與自訴人出面，自訴人於磋商過程自稱係乙○○的表妹，且是天富
      公司的股東，復於磋商時表示價格不能再壓低，後來天富公司收取貨款後未依
      約履行，伊乃告知被告二人，自訴人於磋商過程有在場等情事，之後申請調解
      ，自訴人亦未出面，被告等才對自訴人一併提出詐欺告訴等語，而自訴人戊○○確為天富公司股東，於八十九年一月三十一日變更登記為代表公司之董事一
      情，亦有天富公司設立及變更登記表各一份附卷可佐。職是，自訴人為天富公
      司之股東，且於系爭砂石買賣過程確有參與一情，應堪認定。
（二）田印公司對自訴人提出詐欺罪告訴，業經台灣台南地方法院檢察署檢察官提起
      公訴，足見公訴人亦認自訴人涉有詐欺之犯罪嫌疑，嗣雖經台灣台南地方法院
      判處無罪在案，然因公訴人上訴，現尚繫屬於台灣高等法院台南分院一情，為
      自訴人所不否認，並有台灣台南地方法院函文一紙附卷可稽。再者，案外人乙○○於台灣高雄地方法院檢察署檢察官偵查時亦供證：向田印公司收取之十五
      萬元現金及支票，事後已轉交予自訴人等語（見該署九十年度偵緝字第六六二
      號偵查卷，九十年五月十八日偵訊筆錄影本），又參以上開證人黃賜鵬之證言
      ，及天富公司設立及變更登記表之記載，則自訴人是否共犯有詐欺罪責，並非
      全然無疑，被告等依證人黃賜鵬之供述及自訴人為天富公司董事等情，認自訴
      人與案外人乙○○共同涉犯詐欺罪嫌而對其提出告訴，即屬合理懷疑，依上開
      判例意旨，要難認其自始有虛構事實誣告之犯意。至自訴代理人雖指稱：在被
      告等對自訴人提出詐欺罪之告訴後，有以電話告知被告二人，自訴人對上開買
      賣砂石之事全然不知情云云，然為被告等所否認，自訴人亦無法提出相關事證
      供本院調查認定，其所訴是否屬實，即有可疑。況上開指陳，縱係屬實，亦係
      在被告等對自訴人提起詐欺罪之刑事告訴之後，亦難據此佐認被告等於提起告
      訴之初，有虛構事實誣告之情事。
      綜上，被告等所辯情詞，應屬可採。此外，本院復查無其他積極事證足資認定
      被告二人確有自訴人所指之誣告犯行，渠等犯罪即屬不能證明，自應諭知無罪
      之判決。
據上論斷，應依刑事訴訟法第三百四十三條、第三百零一條第一項前段，判決如主文
。
中      華      民      國      九十      年      十一    月  二十八    日
                                  臺灣高雄地方法院刑事第六庭
                                      法  官    趙家光
右正本證明與原本無異。
如不服本判決，應於判決送達後十日內，向本院提出上訴狀。
                                      書記官    黃英彥
中      華      民      國      九十      年      十一    月  二十八    日


司法院資訊處製作；財團法人民間司法改革基金會備份。
